臺灣臺中地方法院刑事裁定
111年度聲字第3785號
聲  請  人  
即  被  告  王永賢


                    現於法務部矯正署臺中戒治所附設勒戒處所執行強制戒治
上列聲請人即被告因違反毒品危害防制條例案件（111年度毒聲
字第868號，聲請案號：臺灣臺中地方檢察署111年度聲戒字第76
號），聲請閱卷，本院裁定如下：
    主    文
聲請駁回。
    理    由
一、聲請意旨略以：聲請人王永賢於111年度聲戒字第76號案件
    ，因無勒戒評估量表、細項評分，而無法提起抗告，故聲請
    閱覽法務部矯正署臺中戒治所111年7月29日中戒所衛字第11
    110003240號函暨評估細項分數云云。
二、按刑事訴訟法第33條第2項賦予被告於審判中之卷證獲知權
    ，規定：「被告於審判中得預納費用請求付與卷宗及證物之
    影本。但卷宗及證物之內容與被告被訴事實無關或足以妨害
    另案之偵查，或涉及當事人或第三人之隱私或業務秘密者，
    法院得限制之」，司法院發布之「法院辦理刑事被告聲請付
    與卷宗證物影本及檢閱卷宗證物作業要點」第1點亦明定：
    「為利法院辦理被告於審判中聲請付與卷宗及證物影本及檢
    閱卷證，特訂定本要點」，准許被告親自檢閱卷證。以上固
    為政府資訊公開法或檔案法就刑事案件卷證資訊公開之特別
    規定，惟均屬「審判中」聲請付與卷宗及證物之檢閱卷證權
    ，此觀其規定用語及保障被告訴訟基本權之立法意旨甚明。
    次按法院因受理刑事訴訟案件，於職權範圍內作成或取得之
    各種存在於文書、照片等媒介內之訊息，屬政府資訊公開法
    所指之政府資訊。於訴訟進行中，關於訴訟卷宗、證物等之
    檢閱、抄錄或攝影，涉及被告訴訟基本權之保障，被告及其
    辯護人之檢閱，應依刑事訴訟法及其相關規定辦理。於訴訟
    終結、判決確定後，訴訟關係消滅，相關訴訟卷宗、證物等
    政府資訊之檢閱或公開，已與被告訴訟權保障或防禦權之行
    使無關，而與被告法律上利益或保障人民知的權利有關。因
    現行刑事訴訟法就此無相關規定，關於確定刑事案件卷證資
    訊之公開，除其他法令另有規定（如檢察機關律師閱卷要點
    第2點及法院組織法第90條之1）外，應依檔案法或政府資訊
    公開法之規定，向檔案管理機關或政府資訊持有機關申請辦
    理（最高法院106年度臺抗字第229號、107年度臺抗字第910
    號裁定意旨參照）。
三、經查:
　㈠本件聲請人因違反毒品危害防制條例案件（111年度毒偵字第
    1356號），經檢察官聲請送觀察、勒戒（111年度聲觀字第3
    98號），由本院以111年度毒聲字第489號裁定令入勒戒處所
    觀察、勒戒，惟被告經觀察、勒戒後，有繼續施用毒品之傾
    向，復經檢察官聲請送強制戒治（111年度聲戒字第76號）
    ，而由本院以111年度毒聲字第868號裁定強制戒治，聲請人
    提起抗告，嗣撤回抗告，前開裁定確定，聲請人於111年8月
    24日入臺中戒治所執行強制戒治，此有前開裁定、臺灣高等
    法院被告前案紀錄表等在卷可稽。
　㈡準此，被告以本院111年度聲戒字第76號(111年度毒聲字第86
    8號)強制戒治案件，向本院聲請閱卷，惟該案件訴訟關係已
    消滅，聲請人已不具刑事訴訟法第33條第2項及司法院釋字
    第762號解釋所指案件審判中「被告」之法律地位，本件聲
    請欠缺保障審判中被告訴訟防禦權之目的，尚與刑事訴訟法
    第33條第2項規定要件不符，亦與司法院釋字第762號解釋意
    旨未合。再者，被告聲請閱卷之理由係主張其無法提起抗告
    云云，惟聲請人前已提起抗告嗣撤回，依聲請人前揭書狀所
    載內容，並未就主張或維護其法律上利益有何具體主張，且
    本案既已確定，本院即非卷宗檔案之管理或持有機關，無從
    受理聲請人之聲請。
　㈢綜上，依上揭規定及說明，本件聲請人聲請閱卷於法顯有不
    合，自應予駁回。
四、依刑事訴訟法第220條，裁定如主文。
中　　華　　民　　國　　111 　年　　12　　月　　15　　日
                  刑事第五庭    法  官  陳僑舫
以上正本證明與原本無異。
如不服本裁定，應於收受送達後5日內向本院提出抗告狀。（應
附繕本）
                                書記官  劉桉珍
中　　華　　民　　國　　111 　年　　12　　月　　15　　日